【裁判字號】    86,訴,1286
【裁判日期】    890225
【裁判案由】    誣告等
【裁判全文】
臺灣彰化地方法院刑事判決                        八十六年度訴字第一二八六號
    公  訴  人  臺灣彰化地方法院檢察署檢察官
    被      告  乙○○
    選任辯護人  張奕群律師
    被      告  甲○○
右列被告因誣告等案件，經檢察官提起公訴（八十六年度偵字第三六三０號），本院
判決如左：
    主      文
乙○○及甲○○均無罪。
    理      由
一、公訴意旨詳如起訴書所載（如附件）。
二、按犯罪事實應依證據認定之，無證據不得推定其犯罪事實，又不能證明被告犯罪
    者，應諭知無罪之判決，此於刑事訴訟法第一百五十四條及同法第三百零一條第
    一項分別定有明文。訊據被告乙○○固坦承於前揭時地對告訴人丙○○提出偽證
    之告訴，惟堅決否認有何誣告犯行，辯稱：因當天在己○○家之甲○○表示並未
    見到告訴人，經伊二次打電話向告訴人詢問，告訴人亦表示案發當時（即己○○
    指稱乙○○恐嚇之時間）不在己○○家，伊才具狀對告訴人提出偽證之告訴等語
    ，而甲○○則堅決否認有何偽證犯行，辯稱：伊當天確實在魏憲家停留約三、四
    十分鐘左右，並未見到告訴人，伊出庭作證係據實以告等語。經查，誣告罪之成
    立，以犯人明知所訴虛偽為構成要件，若誤認有此事實，或以為有此嫌疑，自不
    得遽指為誣告（參照二十年上字第七一七號判決），又偽證罪之偽證係指證人對
    於所知之實情故作虛偽之陳述而言（參照六十九年台上字第一五０六號判決）。
    公訴人認乙○○及甲○○分別涉有誣告及偽證犯行，無非以告訴人及證人己○○
    、戊○○、丁○○、黃秀娟等人之證述為依據，惟查，乙○○當時會對告訴人提
    出偽證之告訴，係因己○○對乙○○提出傷害及恐嚇之告訴，告訴人於該案件出
    庭具結作證表示乙○○恐嚇己○○時確有在場聽聞所致，當乙○○獲悉告訴人出
    庭結稱目睹其有恐嚇犯行時，因甲○○獲悉八十五年九月十三日其與己○○在市
    場因故分別受有燒燙傷時，當晚即前往其住處探望，乙○○曾託其前往市場騎回
    其所有之機車，惟甲○○離家逾三十分鐘仍未將機車騎回，而甲○○於離開前，
    曾表示要順道去己○○家探望受傷之己○○，乙○○遂開車前往己○○家，適見
    己○○與甲○○自屋內走出來，乙○○遂詢問甲○○在己○○家當晚，曾否見到
    告訴人，經甲○○表示未曾見到告訴人後，再於八十六年二月十六日及十七日分
    別電話詢問告訴人並予以錄音，告訴人均對之表示當晚（即八十五年九月十三日
    晚上）有載己○○去醫院看病，回來後即返家睡覺，並未見到乙○○及甲○○，
    乙○○在告訴人與甲○○所為告訴人並未在場之陳述相符下，遂提出該錄音帶及
    譯文而具狀對告訴人提出偽證之告訴，有該錄音帶及譯文在卷可稽，並以甲○○
    為該案之證人，是其提出告訴之事實係經求證所得，難認其主觀上有何誣告之故
    意。另告訴人、己○○、戊○○、丁○○、黃秀娟等人，雖均表示甲○○於八十
    五年九月十四日凌晨並未進入己○○家，惟己○○對於當晚在場之人，先則供稱
    有其本人、表弟戊○○、劉金樹（應為劉金瑞之誤）及弟媳黃秀娟（戊○○之妻
    ），還有其他四、五個人，並未提及告訴人在場，繼之則稱有黃秀娟、告訴人、
    丁○○及戊○○及其本人共五人，先後供述在場之人數不一、人員亦不相同，劉
    金樹（應為劉金瑞之誤）亦不見了，而告訴人則供稱有其本人、己○○、黃秀娟
    、丁○○、戊○○、劉金樹（應為劉金瑞之誤）等人在場，爾後則稱僅有劉金瑞
    以外之五人在場，劉金瑞不在場，另戊○○、丁○○及黃秀娟均一致證稱只有告
    訴人、己○○及其三人在場，另證人劉金瑞亦出庭結稱：「當晚在樓上睡覺，沒
    在客廳」等語，此有各該筆錄在卷可參，是告訴人、戊○○夫婦及丁○○等人是
    否附和己○○之說詞並非無疑。次查，在場之人員或為己○○之親戚或為好友，
    戊○○夫婦及劉金瑞更與己○○同住，己○○應無記錯之可能，又除黃秀娟外，
    其餘之人均係出庭作證聽聞乙○○恐嚇己○○，而遭乙○○提出偽證告訴之被告
    ，是其等所為之證言難免因立場對立之利害關係而有所偏頗。末查，己○○與甲○○同在市場作生意多年，彼此認識，在甲○○知悉己○○受傷，彼此又無閒隙
    之情形下，豈有在深夜只到門口徘徊卻未進入探望，而己○○見到甲○○於深夜
    在其住處門口外徘徊，亦未加以探詢之理，何況，告訴人指稱甲○○在外徘徊近
    十分鐘。由此可見，尚難據此作為不利甲○○之認定。被告二人所為之辯解應可
    採信，此外復查無其他積極證據足資證明被告二人有何上開犯行，揆諸首開說明
    ，被告犯罪不能證明，自應為無罪之諭知。
據上論斷，應依刑事訴訟法第三百零一條第一項，判決如主文。
中      華      民      國       八十九   年      二   月      二十五   日
                                          法      官  林  慧  英
右正本證明與原本無異。
如不服本判決，應於判決送達後十日內向本院提出上訴狀( 須附繕本 )。
告訴人或被害人對於判決如有不服具備理由請求檢察官上訴者，其上訴期間之計算係
以檢察官收受判決正本之日期為準。
                                          法院書記官  葉  春  涼
中       華      民      國      八十九   年      二   月      二十九   日


司法院資訊處製作；財團法人民間司法改革基金會備份。
